【裁判字號】    97,訴,1864
【裁判日期】    980226
【裁判案由】    贈與稅
【裁判全文】
臺北高等行政法院判決
                                      97年度訴字第1864號
                              .
原      告  甲○○
訴訟代理人  李耀魁（會計師）
被      告  財政部臺灣省北區國稅局
代  表  人  陳文宗（局長）
訴訟代理人  乙○○
上列當事人間因贈與稅事件，原告不服財政部中華民國97年5 月
16日台財訴字第09700181280 號（案號：00000000）訴願決定，
提起行政訴訟。本院判決如下：
    主  文
原告之訴駁回。
訴訟費用由原告負擔。
    事實及理由
一、事實概要：
    原告與涂百洲、陳文正原共同經營福太醫院等事業，渠等3
    人於民國（下同）89年2 月28日共同簽訂契約書，協議採最
    高金額得標方式，由得標人概括承受事業之資產及負債，89
    年3 月1 日由原告以新臺幣（下同）151,680,000 元得標，
    依約定應支付45,460,000元予涂君等2 人，並取得請求移轉
    契約書第1 點所列不動產〔含：桃園縣桃園市○○路85號地
    下2 層地上9 層房屋電梯大樓乙棟、同縣市○○段武陵小段
    144-14、145-28、147-5 地號3 筆土地、同縣市○○路91-7
    號舊公寓乙戶、同縣市○○街77號6 樓附設福太月子中心設
    施〕及第8 點所列原登記在涂君等2 人家族名下之聯太房屋
    仲介股份有限公司（更名為聯太投資股份有限公司，以下簡
    稱聯太公司）股票之權利。案經被告查得原告應取得涂君等
    2 人及其家族成員之聯太公司股票680 股，於89年4 月20日
    直接轉讓予原告之子林仁中240 股、林仁彥240 股、林仁尉
    120 股（以下簡稱系爭股票）及原告之配偶曾瓊容80股。被
    告因認原告出資為其子林仁中等3 人購置系爭股票600 股，
    有遺產及贈與稅法第5 條第3 款以贈與論情事，未依規定申
    報贈與稅，經其查獲，遂按原告應支付45,460,000元，乘以
    系爭股票移轉日聯太公司資產淨值13,555,800元（計算式：
    22,593元×600 股＝13,555,800元）占系爭股票資產淨值及
    系爭土地公告現值37,720,280元應有部分35% 之價值13,202
    ,098元，合計26,757,898元之比例（50.6609%），計算核定
    本次贈與額為23,030,458元，併計前次贈與345,550 元，核
    定原告89年度贈與總額為23,376,008元，應納稅額5,576,46
    0 元。原告不服，申經復查結果，被告准予追減贈與總額9,
    474,658 元，變更核定贈與總額為13,901,350元，並轉換適
    用法條為「遺產及贈與稅法第4 條第2 項」，另依同法第44
    條規定，按應納稅額2,445,648 元加處1 倍罰鍰計2,445,60
    0 元（計至百元止）。原告不服，就本稅提起訴願及行政訴
    訟，迭經本院97年度訴字第114 號判決及最高行政法院97年
    度裁字第5140號裁定駁回確定；另就罰鍰處分申請復查，經
    被告以96年12月4 日北區國稅法二字第0960027687號復查決
    定書駁回（下稱原處分），提起訴願，復遭財政部決定駁回
    ，遂向本院提起行政訴訟，並聲明請求撤銷訴願決定及原處
    分。
二、本件原告主張：
(一)、本件正確之罰鍰繳款書未於核課期間內依法送達，罰鍰處分
    違法，應予註銷；復查及訴願決定維持原核定為違背法令：
１、本件原告以自有資金為林仁中等3 人購買聯太公司股份，依
    證券交易稅繳款書記載之日期為89年4 月20日，縱以被告之
    論見適用稅捐稽徵法規定計算之最長核課期間為7 年（原告
    認為應為5 年），亦至96年5 月20日屆滿。因受贈人之正確
    與否攸關是否該當納稅義務人，遺產及贈與稅法第7 條定有
    明文，是受贈人之記載錯誤與納稅義務人之記載錯誤相當，
    故本件原罰鍰繳款書之受贈人欄記載「受贈人：林仁彥」與
    處分書內容「受贈人：林仁彥、林仁中、林仁尉」不符，即
    繳款書納稅義務人之記載欄顯然錯誤。經原告於96年7 月16
    日檢附原繳款書申請更正後，被告始以96年7 月19日北區國
    稅桃縣一字第0961016915號函更正繳款書加列林仁中、林仁
    尉為受贈人並將更正後繳款書以平信送達，依財政部75年6
    月19日台財稅第7549653 號函規定，本件更正後繳款書之送
    達在96年7 月19日以後，已逾核課期間之屆滿日（96年5 月
    20日），顯已逾核課期間，應請註銷，始為合法。而財政部
    85年5 月24日台財稅第850204330 號函釋既明訂「因更正稅
    額」為適用之前提，與本件為受贈人錯誤之更正，為納稅主
    體與客體之錯誤情形不同，自無從以該函涵攝適用。
２、按稅捐稽徵法第16條及其立法理由、遺產及贈與稅法第7 條
    之規定，贈與稅罰鍰繳款書既為繳納通知文書，即應載明全
    體正確之繳納義務人之姓名，包括贈與人與全體受贈人在內
    ，始符合稅捐稽徵法第16條規定，否則即與該條強行規定之
    必要記載事項及內容有違。本件被告96年5 月8 日送達之罰
    鍰繳款書受贈人欄記載錯誤，違反上開稅捐稽徵法第16條規
    定，並非合法。系爭繳款書既非合法之繳納通知文書，是被
    告縱於96年5 月8 日送達原告，即不生核課期間時效中斷之
    效果。被告固於96年7 月19日以北區國稅桃縣一字第096101
    6915號檢附更正受贈人欄之繳款書，惟該更正後繳款書之發
    文日期為96年7 月19日，已在本件核課期間之屆滿日期即96
    年5 月20日以後，顯已逾核課期間。依稅捐稽徵法第21條規
    定，被告之核課權已消滅，對原告已不得再為處罰。
(二)、本件原告係以自己之資金出資45,460,000元取得移轉登記聯
    太公司股票及契約書第1 條所列不動產及福太醫院資產之權
    利，並由原告向涂君等2 人請求移轉登記聯太公司股票於申
    請人之子林君3 人名下竣事，與遺產及贈與稅法第5 條第3
    款規定「以自己之資金無償為他人購置財產」之要件相合。
    上開事實業據被告93年10月1 日北區國稅審二字第09300277
    31號函認定涉及遺產及贈與稅法第5 條第3 款規定以贈與論
    ，依據財政部76年5 月6 日台財稅第7571716 號函輔導原告
    申報。原告於同年10月14日於期限內說明申報在案。足認被
    告原核定適用遺產及贈與稅法第5 條第3 款規定之法律見解
    與原告之主張尚無不同。
(三)、被告於復查審理本稅時始將課稅事實由「以贈與論」轉換為
    「實質贈與」為違背法令，加處罰鍰亦為違背法令：
１、本件確係原告於支付款項後，依契約書規定，由原告自己請
    求涂君等2 人將系爭股票移轉登記至林仁中等3 人名下。絕
    非林君等3 人先自原告處取得系爭股票登記請求權後，以居
    於請求權人之地位，再向涂君等2 人請求移轉系爭股票至林
    君等3 人名下，此有卷存涂君等2 人談話筆錄並未記明請求
    移轉登記之人為林君等3 人可證。被告認定事實與卷存資料
    不符。且被告並未有任何證據證明林君等3 人何時基於何種
    法律關係又如何自原告取得系爭請求權？又以何種方法及何
    時向涂君等2 人請求履行系爭股票之移轉登記？況林君等3
    人年紀尚輕，有者旅居國外，與涂君等2 人互不相識，契約
    書之當事人及付款人均為原告，原告尚且健在，以林君等3
    人為子姪輩向涂君等2 人為父執輩為移轉登記之請求依社會
    常情及經驗法則實無可能。準此，被告逕將以贈與論之事實
    改認原告實質贈與「股票登記請求權」與林君等3 人，認定
    事實違反證據法則及經驗法則。
２、本件被告科處罰鍰係因原告就本稅部分申請復查而生，確係
    原告所表示不服之範圍內而產生之新的行政處分，被告於本
    稅復查決定後所作成本件罰鍰處分，使原告因申請復查本稅
    產生受罰鍰處分之結果。罰鍰處分既係原告申請本稅復查而
    生更不利之結果，被告違反訴願法第81條規定及改制前行政
    法院62年度判字第298 號判例意旨甚明。被告謂本件轉換適
    用法條為遺產及贈與稅法第4 條第2 項，其適用法條縱不同
    但同為贈與行為，核算贈與價值准予追減贈與總額9,474,65
    8 元，轉換效果並無更不利云云。惟遺產及贈與稅法第5 條
    之以贈與論，法律事實行為並非贈與，僅是稅法規定視其為
    贈與而已，與遺產及贈與稅法第4 條第2 項之實質贈與性質
    不同，稅法之法律效果亦不相同。被告認為同為贈與行為，
    顯然誤解。又不同法條之合法涵攝應有完全符合該法條規定
    要件之事實為基礎，絕不可以稅法賦予類似之法律效果而錯
    誤涵攝，否則即為適用法律錯誤。本件為原告無償為林君等
    3 人購置財產，並非實質贈與，事證明確，被告適用法令顯
    有錯誤。又本件同案尚涉有移轉土地之贈與稅事件（即鈞院
    97年訴字第113 號），亦遭變更法條加處罰鍰，本稅及罰鍰
    之合計數大於原核定之本稅金額，全案經轉換法律效果對原
    告更不利。復查決定理由斷章取義、以偏蓋全顯不可採。訴
    願決定未予糾正為違背法令。
３、被告又謂縱然轉換適用法律，為「遺產及贈與稅法第4 條」
    並另處罰鍰，似有對原告更不利，惟因轉換適用法條，重行
    核定贈與稅額2,445,648 元及另處罰鍰2,445,600 元合計4,
    891,248 元（2,445,648 ＋2,445,600 ），仍小於原核定贈
    與稅額5,576,460 元，對原告並無更不利情事，原告主張核
    不足採，原處罰鍰並無違誤云云，竟以重行核定之贈與稅額
    及應處罰鍰之合計數小於核定贈與稅額，謂對原告並無更不
    利情事之主張，故略本件罰鍰處分係原告申請復查表示不服
    之範圍內，而作成新的不利罰鍰處分之本質，復查決定顯有
    違誤。訴願決定未予糾正為違背法令。
(四)、本件被告初查時係先認定本件以贈與論規定課稅，由被告依
    財政部76年5 月6 日台財稅第7571716 號函通知原告10日內
    申報，原告已於期限內說明並辦理贈與稅申報。是本件依財
    政部76年5 月6 日台財稅第7571716 號函規定，原無處罰問
    題。原告迄被告作成罰鍰處分前信賴被告之初查通知，認原
    告既已於期限內說明並辦理贈與稅申報，又明知依財政部76
    年函規定已經免罰，當然不會再有被告所稱申報系爭贈與之
    舉。是原告縱未辦理系爭贈與稅申報係信賴被告之通知，不
    可歸責於原告，原告並無過失。原告於93年10月14日復被告
    函之附件2 為贈與稅申報書影本，則該函附件2 之贈與稅申
    報書，可當系爭贈與稅申報，被告稱未辦理贈與稅申報與事
    實不符。被告裁處罰鍰應由其證明原告未申報贈與稅係出於
    故意或過失，始與行政罰法第7 條第1 項規定相合；惟並無
    相關證明文件證明原告有故意或過失，足見被告違反行政罰
    法第7 條第1 項規定。又行政機關於裁處前，應給予受處罰
    者陳述意見之機會，為行政罰法第42條所明定，此為行政罰
    之基本程序規定，被告自應遵守，被告裁處前未先通知原告
    說明，違反行政罰法規定等情。並聲明求為判決撤銷訴願決
    定及原處分。
三、被告則以：
(一)、原告與涂百洲及陳文正2 人原共同經營福太醫院等事業，嗣
    渠等3 人於89年2 月28日共同簽訂契約書，協議採最高金額
    得標方式，由得標人概括承受事業之資產及負債，89年3 月
    1 日由原告以151,680,000 元得標，原告依約應支付45,460
    ,000元予涂君等2 人（即各22,730,000元），並取得請求移
    轉契約書第1 點所列不動產及第8 點所列原登記在涂君等2
    人家族名下之聯太公司股票之權利。嗣經被告查得，涂君等
    2 人家族於89年4 月20日逕將聯太公司股票680 股直接轉讓
    予原告之子林仁中240 股、林仁彥240 股、林仁尉120 股及
    原告之配偶曾瓊容80股，即原告涉及無償贈與財產情事；又
    上開契約書中並未約定系爭股票應移轉予林仁中等3 人，且
    原告亦未能提示渠等3 人取得系爭股票有給付對價之相關資
    料供核，乃核認原告將其原應受讓之系爭股票由林仁中等3
    人無償取得，係屬遺產及贈與稅法第4 條第2 項所規定，無
    償將股票登記請求權讓與之贈與行為。被告初查依遺產及贈
    與稅法第5 條第3 款以贈與論核定贈與稅，其所適用法條雖
    有不同，惟同屬贈與行為，嗣復查決定依行政程序法第116
    條第1 項及第3 項規定，將原核定適用法條轉換為「遺產及
    贈與稅法第4 條第2 項」，財產種類亦更正為「其他－聯太
    公司股票登記請求權」，經重行核算贈與財產價值，准予追
    減贈與總額9,474,658 元，變更核定贈與總額為13,901,350
    元，贈與稅額2,445,648 元，縱加計系爭罰鍰2,445,600 元
    ，合計4,891,248 元，仍小於原核定贈與稅額5,576,460 元
    ，並無轉換法律效果對原告更為不利之情事，自無違反行政
    程序法第116 條第1 項第3 款之規定。
(二)、又被告以原告贈與系爭財產予林仁中等3 人，未於贈與行為
    發生後30日內，辦理贈與稅申報，違反遺產及贈與稅法第24
    條第1 項規定，事證明確，乃依稅捐稽徵法第21條第2 項及
    第49條之規定，就另發現應徵之罰鍰，於核課期間內，依遺
    產及贈與稅法第44條規定論罰，並非無據。原告主張被告因
    轉換法律效果而對其更不利，顯係誤解法令規定。另本件贈
    與日期為89年4 月20日，核課期間至96年5 月20日屆滿，罰
    鍰繳款書之繳納期限為96年5 月11日至96年7 月10日，經被
    告於96年5 月8 日送達；又系爭罰鍰繳款書因受贈人欄記載
    錯誤，嗣業經被告更正，並合法送達。是系爭罰鍰繳款書既
    已於核課期間內發單開徵，嗣後因更正受贈人（即原記載受
    贈人：林仁彥，更正為林仁彥、林仁中、林仁尉），重新發
    單，依財政部85年5 月24日台財稅第850204330 號函釋意旨
    ，尚無發生核課期間之適用問題。至原告所引財政部75年6
    月19日台財稅第7549653 號函釋，其內容係指稅捐稽徵機關
    依遺產及贈與稅法第7 條第1 項規定，將贈與稅納稅義務人
    由贈與人改為受贈人時，為免逾越核課期間，贈與稅繳款書
    須於核課期間內送達之情形；惟本件罰鍰繳款書納稅義務人
    及受處分人自始均為原告，並無變更納稅義務人，致涉及核
    課期間之問題，自無該函釋之適用，亦無逾核課期間之情事
    等語，資為抗辯。並聲明求為判決駁回原告之訴。
四、本院之判斷：
(一)、本件原告與涂百洲、陳文正原共同經營福太醫院等事業，渠
    等3 人於89年2 月28日共同簽訂契約書，協議採最高金額得
    標方式，由得標人概括承受事業之資產及負債，89年3 月1
    日由原告以151,680,000 元得標，依約定應支付45,460,000
    元予涂君等2 人，並取得請求移轉如事實概要欄所述之不動
    產及聯太公司股票之權利。其中有關原告應取得涂君等2 人
    及其家族成員之聯太公司股票680 股，係於89年4 月20日直
    接轉讓予原告之子林仁中240 股、林仁彥240 股、林仁尉12
    0 股及原告之配偶曾瓊容80股，為被告認原告出資為其子林
    仁中等3 人購置系爭股票600 股，涉及遺產及贈與稅法第5
    條第3 款以贈與論情事，未依規定申報贈與稅，經其查獲，
    於93年10月5 日通知原告，經原告於93年10月14日提出贈與
    稅申報書影本，經被告按原告應支付45,460,000元，乘以系
    爭股票移轉日聯太公司資產淨值13,555,800元（計算式：22
    ,593元×600 股＝13,555,800元）占系爭股票資產淨值及系
    爭土地公告現值37,720,280元應有部分35% 之價值13,202,0
    98元，合計26,757,898元之比例（50.6609%），計算核定本
    次贈與額為23,030,458元，併計前次贈與345,550 元，核定
    原告89年度贈與總額為23,376,008元，應納稅額5,576,460
    元。原告不服，申經復查結果，被告准予追減贈與總額9,47
    4,658 元，變更核定贈與總額為13,901,350元，並轉換適用
    法條為「遺產及贈與稅法第4 條第2 項」，另據以依同法第
    44條規定，按應納稅額2,445,648 元加處1 倍罰鍰計2,445,
    600 元（計至百元止）。有關本稅部分迭經訴願、行政訴訟
    程序，業經最高行政法院97年度裁字第5140號裁定駁回原告
    上訴而告確定；而就罰鍰部分，經原告申請復查、訴願，亦
    均遭駁回等事實，有本院97年度訴字第114 號判決、如事實
    概要所述之復查決定書、被告96年度財贈與字第H1Ｚ0000000
    0000號處分書、89年度公司股東股份股票轉讓通報表、契約
    書、贈與稅應稅案件核定通知書、贈與稅申報書、被告93年
    10月1 日北區國稅審二字第0930027731號函、原告說明函、
    被告通知函送達原告回執、證券交易稅一般代徵稅額繳款書
    、聯太公司股東名簿、投標資料、財政部97年5 月16日台財
    訴字第09700181280 號訴願決定書、上述最高行政法院裁定
    等件影本附卷可稽（見原處分卷第242-262 、225-227 、15
    3 、131 、118 、103-107 、108 、100 、90-97 、82、72
    、46-52 、36頁；本院卷第26-34 、70-71 頁），且為兩造
    所不爭，洵堪認定。
(二)、按「訴訟標的於確定終局判決中經裁判者，有確定力。」行
    政訴訟法第213 條定有明文；而「為訴訟標的之法律關係於
    確定終局判決中經裁判，該確定終局判決中有關訴訟標的之
    判斷，即成為規範當事人間法律關係之基準，嗣後同一事項
    於訴訟中再起爭執時，當事人即不得為與該確定判決意旨相
    反之主張，法院亦不得為與該確定判決意旨相反之判斷，其
    積極作用在避免先後矛盾之判斷，消極作用則在禁止重複起
    訴。」且有最高行政法院93年判字第782 號判決意旨可資參
    照。本件原告於89年4 月20日贈與其子林仁中等人上開股票
    ，應依遺產及贈與稅法第4 條第2 項規定，課徵上開贈與稅
    部分，既經本院97年度訴字第114 號判決及最高行政法院97
    年度裁字第5140號裁定原告敗訴確定，原告即不得再於本件
    訴訟中為相反之主張，後訴訟法院亦應以該確定判決為基礎
    作成判決，不能為相反於該確定判決內容之判斷，此即撤銷
    訴訟判決既判力之確認效。是原告有贈與林仁中等人上開價
    值之股票，已不涉遺產及贈與稅法第5 條規定之視同贈與，
    乃堪認定。原告主張被告於復查審理本稅時，將課稅事實由
    「以贈與論」轉換為「實質贈與」為違背法令云云，顯有悖
    上述確定力之規定，要無可採，先此敘明。
(三)、次按「凡經常居住中華民國境內之中華民國國民，就其在中
    華民國境內或境外之財產為贈與者，應依本法規定，課徵贈
    與稅。」、「（第1 項）本法稱財產，指動產、不動產及其
    他一切有財產價值之權利。（第2 項）本法稱贈與，指財產
    所有人以自己之財產無償給予他人，經他人允受而生效力之
    行為。」、「除第20條所規定之贈與外，贈與人在1 年內贈
    與他人之財產總值超過贈與稅免稅額時，應於超過免稅額之
    贈與行為發生後30日內，向主管稽徵機關依本法規定辦理贈
    與稅申報。」、「納稅義務人違反第23條或第24條之規定，
    未依限辦理遺產稅或贈與稅申報者，按核定應納稅額加處1
    倍至2 倍之罰鍰；其無應納稅額者，處以9 百元之罰鍰。」
    遺產及贈與稅法第3 條第1 項、第4 條第1 項、第2 項、第
    24條第1 項、第44條著有規定。又「（第1 項）稅捐之核課
    期間，依左列規定：一、依法應由納稅義務人申報繳納之稅
    捐，已在規定期間內申報，且無故意以詐欺或其他不正當方
    法逃漏稅捐者，其核課期間為5 年。…三、未於規定期間內
    申報，或故意以詐欺或其他不正當方法逃漏稅捐者，其核課
    期間為7 年。（第2 項）在前項核課期間內，經另發現應徵
    之稅捐者，仍應依法補徵或並予處罰；在核課期間內未經發
    現者，以後不得再補稅處罰。」、「前條第1 項核課期間之
    起算，依左列規定：一、依法應由納稅義務人申報繳納之稅
    捐，已在規定期間內申報者，自申報日起算。二、依法應由
    納稅義務人申報繳納之稅捐，未在規定期間內申報繳納者，
    自規定申報期間屆滿之翌日起算。」、「滯納金、利息、滯
    報金、怠報金、短估金及罰鍰等，除本法另有規定者外，準
    用本法有關稅捐之規定。」為稅捐稽徵法第21條第1 項第1
    款、第3 款、第2 項、第22條第1 款、第2 款、第49條所明
    定。如前所述，原告贈與其子上開股票，依遺產及贈與稅法
    第24條第1 項規定，應於其發生後30日（即89年5 月20日）
    ，向主管稽徵機關辦理贈與稅申報，惟原告明知有贈與事實
    發生，猶未遵法定期限向被告申報，除有違章客觀事證外，
    並具違法故意；縱非故意，其應注意且能注意依法申報，竟
    未注意為申報，亦有過失漏報之責，尚不因被告於其逾期後
    通知補報之行為，而得解免其於逾期當時即已成立之違章責
    任。從而，被告依稅捐稽徵法第21條第2 項及第49條之規定
    ，於96年5 月3 日就此違章另依遺產及贈與稅法第44條規定
    ，按原告應納稅額2,445,648 元裁處1 倍罰鍰計2,445,600
    元（計至百元止），並將處分書及罰鍰繳款書於同年月8 日
    送達原告（見原處分卷第157 、158 頁違章案件罰鍰繳款書
    及被告所屬桃園縣分局96年5 月7 日北區國稅桃縣一字第09
    60018522號函），既未逾7 年之核課期間（核課期間係於96
    年5 月20日屆滿），於法自無不合。原告主張被告未證明原
    告有故意過失，有違行政罰法第7 條第1 項規定云云，顯然
    無據，要無可採。至財政部80年11月1 日台財稅第80071809
    0 號函釋：「以贈與論課徵贈與稅之案件，依本部76台財稅
    第7571716 號函規定，稽徵機關應先通知納稅人於收到通知
    後10日內申報，納稅人如已在該限期內申報者，其核課期間
    應適用稅捐稽徵法第21條第1 項第1 款5 年之規定，惟因已
    逾遺產及贈與稅法第24條規定之30日申報期間，其核課期間
    應自該條規定之申報期間屆滿之翌日起算。」乃係以屬遺產
    及贈與稅法第5 條規定之案件始有適用，本件因非屬該等案
    件，自無該函釋之適用，併此敘明。
(四)、雖原告主張被告於96年5 月8 日送達之罰鍰繳款書有關受贈
    人只記載林仁彥一人有誤。經原告申請更正，被告始於96年
    7 月19日以北區國稅桃縣一字第0961016915號函更正繳款書
    加列林仁中、林仁尉為受贈人，再送達原告，已逾96年5 月
    20日之核課期間，罰鍰處分已然違法，應予註銷云云。惟依
    稅捐稽徵法第16條規定：「繳納通知文書，應載明繳納義務
    人之姓名或名稱、地址、稅別、稅額、稅率、繳納期限等項
    ，由稅捐稽徵機關填發。」繳納通知文書應記載之絕對必要
    事項為繳納義務人，本件係違章案件罰鍰處分並非贈與稅之
    課稅處分，被罰之受處分人即應負繳納義務者乃原告，受贈
    人並非裁罰對象，原無記載必要，亦即未記載亦不影響該處
    分通知書之效力，遑論係贅引之漏列，故嗣後被告就該受贈
    人欄位之更正增列，乃無涉財政部75年6 月19日台財稅第00
    00000 號、85年5 月24日台財稅第850204330 號函釋：「稽
    徵機關不論是重新填發稅單抑就原發稅單（存查聯）更正納
    稅義務人名義及限繳日期，為免逾越核課期間，均請於原核
    課期間內，依法予以送達。」、「已於核課期間內發單開徵
    ，嗣後因更正稅額，重新發單並改訂限繳日期，係屬就原繳
    納通知書之應納稅額作一部撤銷通知之性質，依本部71年8
    月30日台財稅第36419 號函釋，應不發生核課期間之適用問
    題。」內容；原告主張被告於96年5 月8 日送達之處分不合
    法，並執上述75年函釋以被告之更正在核課期間後，為其不
    應受罰之論據，要無可採。至遺產及贈與稅法第7 條第1 項
    係規定：「贈與稅之納稅義務人為贈與人。但贈與人有左列
    情形之一者，以受贈人為納稅義務人：一、行蹤不明者。二
    、逾本法規定繳納期限尚未繳納，且在中華民國境內無財產
    可供執行者。」是贈與稅繳納義務人原則上係以贈與人為納
    稅義務人，僅例外始列受贈人為納稅義務人，兩者並不存在
    併列為納稅義務人之情形，原告據該條規定，復主張於贈與
    人為納稅義務人之情形，受贈人記載有誤等同納稅義務人之
    記載錯誤，足以影響繳納通知書之效力云云，亦顯然曲解法
    律規定，殊無可取。
(五)、末按「行政機關於裁處前，應給予受處罰者陳述意見之機會
    。但有下列情形之一者，不在此限：一、已依行政程序法第
    39條規定，通知受處罰者陳述意見。二、已依職權或依第43
    條規定，舉行聽證。三、大量作成同種類之裁處。四、情況
    急迫，如給予陳述意見之機會，顯然違背公益。五、受法定
    期間之限制，如給予陳述意見之機會，顯然不能遵行。六、
    裁處所根據之事實，客觀上明白足以確認。七、法律有特別
    規定。」行政罰法第42條定有明文。本件原告未於法定贈與
    行為發生後30日內，為贈與稅之申報，係屬客觀上明白足以
    確認之事實，故被告於裁處前，未給予原告陳述意見之機會
    ，揆之行政罰法第42條但書第6 款規定，並無違法，原告主
    張被告違反行政罰法規定云云，仍無可採。再系爭罰鍰係被
    告於原告就贈與稅本稅部分申請復查後，始另為裁處，前已
    述及，系爭罰鍰之裁處原不在該贈與稅本稅申請復查之範圍
    ，而與該本稅之行政救濟程序屬二事，是原告主張系爭罰鍰
    處分係原告申請本稅復查而生更不利之結果，有違訴願法第
    81條規定及改制前行政法院62年度判字第298 號判例揭示之
    不利益變更禁止意旨云云，亦係對不利益變更禁止原則內涵
    ，有所曲解，洵無可取。
五、綜上所述，原告之主張均無可採。被告以原告無償讓與財產
    之贈與行為，未依限辦理贈與稅申報，違反遺產及贈與稅法
    第24條第1 項之規定，爰依同法第44條規定，按應納稅額加
    處1 倍之罰鍰計2,445,600 元（計至百元止），於法並無不
    合，訴願決定予以維持，亦無違誤，原告猶執前詞，訴請撤
    銷，為無理由，應予駁回。
六、本件事證已臻明確，兩造其餘之攻擊及防禦方法，經本院審
    酌後，核與本件判決結果不生影響，故不逐一論究說明，附
    敘明之。
七、據上論結，本件原告之訴為無理由，依行政訴訟法第98條第
    1 項前段，判決如主文。
中    華    民    國    98    年     2    月   26     日
                    臺北高等行政法院第七庭
                              審判長法  官  林樹埔
                                    法  官  劉穎怡
                                    法  官  林玫君
上為正本係照原本作成。
如不服本判決，應於送達後20日內，向本院提出上訴狀並表明上
訴理由，如於本判決宣示後送達前提起上訴者，應於判決送達後
20日內補提上訴理由書（須按他造人數附繕本）。
中    華    民    國    98    年     2    月   26     日
                                    書記官  黃玉鈴


司法院資訊處製作；財團法人民間司法改革基金會備份。
